臺灣板橋地方法院交通事件裁定　　　　94年度交聲字第1353號
原處分機關　交通部公路總局臺北區監理所板橋監理站
異　議　人
即受處分人　甲○○
上列受處分人因違反道路交通管理處罰條例案件，對於交通部公
路總局臺北區監理所板橋監理站於民國94年7 月26日所為之裁決
處分（原處分案號：板監裁字裁41-CO0000000號），聲明異議，
本院裁定如下：
        主  文
異議駁回。
        理  由
一、異議意旨略以：異議人即受處分人甲○○收到臺北縣政府警
    察局寄發之北縣警交字第CO0000000 號舉發違反道路交通管
    理事件通知單，惟舉發之違規日期民國（下同）93年6 月29
    日當天，異議人駕車行經該路段時，並未見到有員警在實施
    攔停，但員警卻說是正面攔停，且違規時間大約是下午 4、
    5 點左右，實屬車流量大時段，員警憑何證據，希望員警能
    提出證據證明，為此不服，爰依法聲明異議，請求撤銷原處
    分云云。
二、按汽車駕駛人，駕駛汽車違反本條例之行為，經交通勤務警
    察或依法令執行交通稽查任務人員制止時，不聽制止或拒絕
    停車接受稽查而逃逸者，除按各該條規定處罰外，處3000元
    以上6000元以下罰鍰；汽車駕駛人有第60條第1 項情形者，
    除依原條款處罰鍰外，記違規點數1 點，道路交通管理處罰
    條例第60條第1 項及第63條第1 項第1 款分別定有明文。
三、經查：異議人甲○○於93年6 月29日下午3 時40分許，駕駛
    車號JJ9-981 號重型機車，行經臺北縣板橋市○○路與府中
    路時，因有「違反處罰條例之行為，拒絕停車接受稽查而逃
    逸」之違規行為，而為警逕行掣單舉發等情，除經證人即舉
    發員警朱榮春到庭結證外，並有臺北縣政府警察局北縣警交
    字第CO0000000 號舉發違反道路交通管理事件通知單影本、
    臺北縣政府警察局板橋分局93年8 月23日板警交裁字第0930
    030604號函、舉發違反道路交通管理事件答辯報告書各1 件
    在卷可稽。惟異議人否認有何拒絕停車接受稽查而逃逸之違
    規行為，並以前揭情詞置辯。然查，本件證人即舉發員警朱
    榮春到庭結證稱：伊是逕行舉發，現場照片有標示伊當時所
    站的位置、違規人的行車方向等；對於拒絕臨檢者，伊會將
    資料記載在伊的本子上，當天伊逕行舉發4 部車，伊回去後
    會先查詢該車是否有失竊，如果是失竊車則不予開單，伊的
    工作日記上有記載，當天違規人是駕駛1 部紅色機車，後面
    搭載一女子，伊看到違規人時，伊本來是站在靠路邊的位置
    ，後來站出來鳴笛做攔停手勢，做路邊停車的動作，伊做攔
    停的動作，違規人一定會看到的等語（詳見本院卷宗94年8
    月29日訊問筆錄），並有證人庭呈之現場照片5 幀在卷可稽
    。而異議人亦到庭自承：伊的女性朋友表示當天伊有載她到
    過那個地點，在臺灣銀行那邊，該處在施工，目前也尚未完
    工，當時伊與朋友在聊天，並不是逃逸，根本沒有注意有警
    察等語（詳見同上卷宗94年8 月29日訊問筆錄），核與證人
    證稱當天違規人係駕駛一部紅色機車，後面搭載一女子乙節
    ，互核相符一致，且依證人朱榮春庭呈之現場照片5 幀以觀
    ，清楚顯見證人鳴笛制止時所站位置與違規車輛行駛路線之
    距離，應尚能清楚辨視該違規車輛之車號及車色等情無訛，
    另參以證人證稱其於工作日記上所記載之舉發車輛係三陽牌
    ，車牌顏色為紅色等特徵，均與卷附異議人庭呈之行照影本
    所載資料相符，而證人朱榮春為執行交通勤務之警察，對於
    記明車輛牌照號碼、車色等可資辯明之資料，為其業務內之
    事項，其觀察程度自較一般人更為專注，且舉發交通違規即
    為證人朱榮春當時之勤務事項，舉發當時有鳴笛做攔停手勢
    ，並做路邊停車的動作，則其對於車輛因不服稽查而逃逸之
    交通違規所為之反應動作當為熟稔。再參以證人朱榮春與異
    議人素不相識，亦無怨隙，自應無甘冒自身觸犯偽證罪之風
    險而設詞誣攀異議人之理，故證人即舉發員警朱榮春之證言
    ，應為平允可信；此外，復無其他證據足認警員舉發時有看
    錯車牌之情形。另本件舉發時員警雖未當場拍照存證，然依
    道路交通管理處罰條例第7 條之2 第1 項第4 款規定，汽車
    駕駛人有不服指揮稽查而逃逸之違規行為，因當場不能或不
    宜攔截製單舉發者，本得對汽車所有人逕行舉發處罰，而本
    件舉發員警亦就舉發經過於本院調查時到庭證述屬實，異議
    人自難以員警舉發時無採證照片云云，據為免責事由。且交
    通警察掣單舉發違反道路交通管理處罰條例所列之違規事實
    ，本質上為行政處分，係公務員基於職務上之權力，依法就
    特定之具體事件所為之具公法上效果之單方行政行為，基於
    公務員為公法上行為具有公信力之原則，若無其他反證足以
    推翻，該行政處分當可被推定為真正，本此公信原則，立法
    者乃賦予行政機關制定違反道路交通事件統一裁罰標準及處
    理細則，使執勤警員得當機處分以達其維護交通秩序、安全
    之行政目的，反之，若謂公務員一切行政行為均需預留證據
    以證其實，則國家行政勢必窒礙難行，據此，刑事訴訟法就
    犯罪證據有關之規定中與屬行政秩序罰之交通違規裁罰本質
    不合之部分，自不在準用之列，從而，異議人既未就執勤員
    警之舉發有誤提出相關證據以供調查，本院經查亦無任何證
    據足資證明其有捏造事實違法取締之情事，則執勤員警本其
    維護交通秩序、安全職責所為之舉發，自應受到合法、正確
    之推定。綜上所述，本件異議人空言否認前開違規事實，無
    非事後卸責之詞，不足採信。本件事證明確，異議人於前揭
    時、地駕駛上開重型機車，拒絕停車接受稽查而逃逸之違規
    行為，堪以認定。是以，原處分機關據以援引上揭規定，裁
    處異議人罰鍰新台幣3000元，並記違規點數1 點，於法並無
    何違誤。本件異議為無理由，應予駁回。
據上論斷，應依道路交通案件處理辦法第19條，裁定如主文。
中　　華　　民　　國　　94　　年　　9 　　月　　30　　日
                  交通法庭  　法  官  陳  靜  茹
以上正本證明與原本無異。
如不服本裁定，得自收受送達之日起5 日內向本院提出抗告狀。
                              書記官  廖  美  紅
中　　華　　民　　國　　94　　年　　10　　月　　3 　　日
